【裁判字號】    99,司家聲,214
【裁判日期】    990326
【裁判案由】    核定遺產管理人報酬
【裁判全文】
臺灣高雄地方法院民事裁定           99年度司家聲字第214號
聲  請  人  何旭苓律師即被繼承人甲○○之遺產管理人
上聲請人聲請核定遺產管理人報酬事件，本院裁定如下：
    主  文
聲請人任被繼承人甲○○（男，民國○○年○月○○○日生，身
分證統一編號：Ｚ000000000號）之遺產管理人之報酬
核定為新臺幣伍萬元。
程序費用新臺幣壹仟元由被繼承人甲○○之遺產負擔。
    理  由
一、按「遺產管理人，得請求報酬，其數額由親屬會議按其勞力
    及其與被繼承人之關係酌定之。」、「依本法之規定應開親
    屬會議時，由當事人、法定代理人或其他利害關係人召集之
    。」、「親屬會議不能召開或召開有困難時，依法應經親屬
    會議處理之事項，由有召集權人聲請法院處理之。」，民法
    第1183條、第1129條、第1132條第2 項前段分別定有明文。
二、本件聲請意旨略以：聲請人前經本院98年度司財管字第96號
    民事裁定選任為被繼承人甲○○之遺產管理人，嗣向前遺產
    管理人黃祖裕律師之事務所確認是否有為公示催告及調閱相
    關資料（工作時數2 小時），以及辦理遺產管理人登記（工
    作時數及往訪時數4 小時）、編制遺產清冊（工作時數1 小
    時）與配合臺灣屏東地方法院處理98年度司執字第32223 、
    32224 號強制執行程序（工作時數2.5 小時），並回覆屏東
    縣政府稅務局相關地價稅函文（工作時數1 小時）。茲因遺
    產管理人之報酬已難期待由親屬會議酌定，爰依法聲請本院
    酌定本件遺產管理人報酬為9 萬元（6,000 元×15小時＝90
    ,000元），以便日後聲請參與分配等語。
三、經查：
  (一)本件被繼承人死亡後，其繼承人均已拋棄繼承權，且未經親
    屬會議選定遺產管理人，經本院選任聲請人為被繼承人之遺
    產管理人乙節，有本院98年度司財管字第96號民事裁定暨確
    定證明書附卷可稽，堪信為真實。準此，聲請人顯難召開親
    屬會議酌定其管理遺產之報酬，是其本於利害關係人之地位
    ，聲請本院酌定報酬，洵屬有據。
  (二)聲請人主張之前揭事實，除上述裁定外，另據其提出本院95
    年度家催字第414 號民事裁定、聯合報分類廣告委刊證明單
    、被繼承人之遺產清冊及財政部高雄市國稅局92、93年度綜
    合所得稅各類所得資料清單、財產歸屬資料清單、臺灣屏東
    地方法院99年3 月15日屏院惠民執庚字第98司執32223 、32
    224 號執行命令、臺灣屏東地方法院民事執行處98年10月7
    日屏院惠民執庚字第98司執32223 、32224 號函、臺灣屏東
    地方法院民事執行處98年11月4 日屏院惠民執庚字第98司執
    32223 、32224 號函、臺灣屏東地方法院民事執行處98年12
    月30日屏院惠民執庚字第98司執32223 、32224 號通知、臺
    灣屏東地方法院民事執行處99年1 月21日屏院惠民執庚字第
    98司執32223 、32224 號通知、臺灣屏東地方法院民事執行
    處99年2 月11日屏院惠民執庚字第98司執32223 、32224 號
    通知、車資證明單、土地謄本、屏東縣政府稅務局99年1 月
    21日屏稅土字第0990002770號函、何旭苓律師99年1 月15日
    旭律字第099011501 號函、何旭苓律師99年3 月18日旭律字
    第099031801 、099031802 號函等件影本各1 份為證，堪信
    為真實。
  (三)本院審酌：本件被繼承人負擔之遺產經核定其土地及房屋總
    值（以公告現值計算）為28,524,446元，有財政部高雄市國
    稅局財產歸屬資料清單附卷可參，其債權人有合作金庫資產
    管理股份有限公司，除此之外，尚無其他債權人及受遺贈人
    為報明債權及為願否受遺贈之聲明，足見其遺產法律關係尚
    難繁瑣；以及聲請人業已為閱卷、查詢被繼承人財產等管理
    遺產行為；且考量聲請人處理上開事務及後續所需時間之久
    暫、耗費人力之程度及各債權人受償權利之保障等一切情狀
    ，認聲請人任被繼承人甲○○遺產管理人之報酬金額核定為
    50,000元（含已代墊費用），即屬適當，爰酌定如主文第1
    項所示。
四、末按依法應由關係人（包括聲請人、相對人及其他利害關係
    人）負擔費用者，法院裁定命關係人負擔時，應一併確定其
    數額，非訟事件法第24條第1 項所明定。經核本件聲請事件
    ，應徵之程序費用為1,000 元，依非訟事件法第157 條規定
    ，應由遺產負擔，爰併予確定如主文第2 項所示，附此敘明
    。
五、依非訟事件法第157 條、第24條第1 項，裁定如主文。
六、如對本裁定抗告，須於裁定送達後10日之不變期間內，向本
    院提出抗告狀，並繳納抗告費1,000 元。
中    華    民    國    99    年    3     月    26    日
                  家事法庭  司法事務官  林于莙

司法院資訊處製作；財團法人民間司法改革基金會備份。
